【裁判字號】    91,中交簡上,469
【裁判日期】    920210
【裁判案由】    公共危險
【裁判全文】
臺灣臺中地方法院刑事判決                    九十一年度中交簡上字第四六九號
    上  訴  人  乙○○  男  四.
    即  被  告
右上訴人因公共危險案件，不服本院臺中簡易庭九十一年度中交簡字第一八六三號中
華民國九十一年十月十一日第一審簡易判決（聲請案號：臺灣臺中地方法院檢察署九
十一年度偵字第一六三四三號），提起上訴，本院管轄之第二審合議庭判決如左：
    主  文
上訴駁回。
    事  實
一、乙○○前於民國九十一年間，因犯服用酒類，不能安全駕駛動力交通工具而駕駛
    罪，經本院臺中簡易庭於九十一年六月二十五日，以九十一年度中交簡字第一一
    三四號，判處拘役三十日，如易科罰金，以三百元折算一日，並於九十一年七月
    二十九日確定在案（嗣於九十一年九月九日易科罰金執行完畢）。詎其猶不知悔
    改，復自九十一年八月十八日中午十二時許起，在位於臺中縣大里市○○路附近
    （起訴書誤載為臺中市）其所服務之怡潔環保公司之停車場內，與友人共同飲用
    臺灣啤酒，嗣至同日下午近二時許，乙○○已飲用罐裝之臺灣啤酒約八瓶。詎其
    明知服用酒類不能安全駕駛動力交通工具時，不得駕駛動力交通工具，竟仍於酒
    後旋即在上述停車場外，騎乘動力交通工具即車牌號碼為ＮＲＤ─九○五號機車
    ，沿國中路行進，途經臺中縣大里市○○路利農橋前約一百公尺處時，即不慎自
    行騎機車摔倒，經路人發現，送至臺中縣大里市仁愛醫院救治。俟經警至現場處
    理後，再前往仁愛醫院，於同日十五時四十七分許，對其施以呼氣測試酒精濃度
    ，而測得其呼氣之酒精濃度為每公升一‧二八毫克。
二、案經臺中縣警察局霧峰分局報告臺灣臺中地方法院檢察署檢察官偵查後聲請簡易
    判決處刑。
    理  由
一、訊據被告乙○○固對於右揭時地飲用罐裝之臺灣啤酒約八瓶後，旋於上述地點摔
    倒，經人送往臺中縣大里市仁愛醫院救治，俟經警至醫院，對其施以呼氣測試酒
    精濃度等事實坦承不諱，惟矢口否認有何公共危險犯行，辯稱：當日伊飲酒後，
    因老闆甲○○叫伊不要騎車，故伊雖有將機車發動，惟係以手牽機車之方式行進
    ，準備至中投公路之利農橋邊叫計程車，待至事發地點，伊因急於小便，而不慎
    摔落水溝，伊並未酒後騎乘機車云云。惟查，被告確於右揭時地飲酒後旋即騎乘
    機車，並於上述地點，因騎乘機車不慎而自行摔倒等事實，已經被告於警詢及偵
    查中供承不諱，並有被告之診斷證明書、道路交通事故調查報告表、臺中市警察
    局舉發違反道路交通管理事件通知單各一紙、現場照片四張在卷足佐。參以被告
    苟真有不騎乘機車，而欲搭乘計程車之意，則其理當係將機車放置在上開公司之
    停車場內，再步行前往招計乘車搭乘，豈有將機車發動後，牽著機車，前往找計
    程車搭乘之理。因此，被告嗣於本院審理中翻異前詞，改辯稱：伊並非騎機車摔
    倒云云，要與常情不符，顯係圖卸刑責之詞，尚難採信，應以其於警詢及偵查中
    之自白為可採信。至證人甲○○於本院訊問時，雖證稱：當日伊確有叫乙○○不
    要騎車，乙○○係將機車發動後，以手牽之方式，將機車牽離公司之停車場等語
    。惟被告將機車牽離公司停車場後，究係牽機車或係騎機車離開，甲○○並未看
    見乙節，亦經甲○○於本院訊問時證陳甚明，則甲○○之證詞，即難據為有利於
    被告之認定，附此敘明。次查，被告於九十一年八月十八日十五時四十七分許，
    經警對其施以呼氣測試酒精濃度，而測得其呼氣之酒精濃度為每公升一‧二八毫
    克，有酒精濃度測定單一紙在卷可按。且查，酒精使用後對身體之影響除自主神
    經系統亢奮與認知功能之暫時性缺損外，與駕駛能力有關者乃（１）對移動景物
    的追蹤能力，（２）經強光照射後恢復視力，（３）監視四周之注意力，而上述
    三種能力在夜間駕車時尤其重要，常人飲酒後因無可自覺之生理反應，致腦部功
    能已缺損而不自知仍照常開車，雖每人飲酒後之自覺生理反應不一，然同種族間
    之酒精清除率則相近，故一般而言，飲用同量酒精後其對每人身體影響應類似；
    而酒精濃度與交通事故肇事率之關係，乃當呼氣酒精濃度達０．五五ｍｇ／Ｌ時
    ，其肇事率為常人之十倍。因此，世界各國皆立法明文規定，禁止人民於酒後駕
    駛汽車或大眾運輸工具，並加重對酒後駕車者之罰責，其主要目的在於減少交通
    事故傷害，同時保障社會大眾安全（臺大醫學院法醫學科吳木榮醫師撰：酒精與
    交通事故傷害的法醫學觀點及臺北醫學院附設醫院精神科主任蔡尚穎撰：酒精對
    人體生理與行為之影響參照）。再法務部於八十八年五月十日邀集司法院刑事廳
    、交通部、行政院衛生署、臺灣高等法院檢察署、內政部警政署及中央警察大學
    等相關單位開會，研商訂定刑法第一百八十五條之三服用毒品、麻醉藥品、酒類
    或其他相類之物，不能安全駕駛交通工具之認定標準，經該會決議係以飲酒後呼
    氣酒精濃度達每公升０．五五毫克，即認為已達不能安全駕駛之標準。則被告飲
    酒後呼氣酒精濃度值既達每公升○‧五五毫克以上，再佐以其騎機車自行摔倒乙
    情，顯見被告確已達不能安全駕駛動力交通工具之程度至為灼然。綜上所述，被
    告所辯，尚難採信。本案事證明確，被告犯行堪以認定。
二、按刑法第一百八十五條之三所稱之「動力交通工具」，係指裝有機械動力設備，
    亦即非由人力，而以電力、汽油、瓦斯及其他一切能源發生動力之交通工具；則
    被告乙○○所騎乘之前開機車，自屬該條所稱之動力交通工具。是核被告所為，
    係犯刑法第一百八十五條之三之服用酒類，不能安全駕駛動力交通工具而駕駛罪
    。被告前於九十一年間，因犯服用酒類，不能安全駕駛動力交通工具而駕駛罪，
    經本院臺中簡易庭於九十一年六月二十五日，以九十一年度中交簡字第一一三四
    號，判處拘役三十日，如易科罰金，以三百元折算一日，並於九十一年七月二十
    九日確定在案（嗣於九十一年九月九日易科罰金執行完畢），有臺灣高等法院被
    告全國前案紀錄表及臺灣臺中地方法院檢察署刑案資料查註紀錄表各一份在卷可
    稽。是被告甫因犯服用酒類，不能安全駕駛動力交通工具而駕駛罪，經本院判處
    罪刑確定在案後，旋又再犯本案之罪，原審依刑事訴訟法第四百四十九條第一項
    、第四百五十四條第二項，刑法第一百八十五條之三、第四十一條第一項前段，
    罰金罰鍰提高標準條例第二條，判處被告有期徒刑四月，如易科罰金，以三百元
    折算一日，其認事用法均無違誤，量刑亦屬妥適。上訴意旨否認其有酒後騎乘機
    車之事實云云，提起上訴，指摘原判決不當，並無理由，應予駁回其上訴。
據上論斷，應依刑事訴訟法第四百五十五條之一第一項、第三項、第三百六十八條、
，判決如主文。
中      華      民      國    九十二    年      二      月      十      日
                                臺灣臺中地方法院刑事第三庭
                                審判長法  官    劉  錫  賢
                                      法  官    林  三  元
                                      法  官    江  奇  峰
右正本證明與原本無異。
本件不得上訴。
                                      書記官
中      華      民      國    九十二    年      二      月      十      日
【附錄本案論罪科刑法條全文】
刑法第一百八十五條之三：
服用毒品、麻醉藥品、酒類或其他相類之物，不能安全駕駛動力交通工具而駕駛者，
處一年以下有期徒刑、拘役或三萬元以下罰金。


司法院資訊處製作；財團法人民間司法改革基金會備份。
